臺灣高等法院臺中分院刑事判決　　　　96年度上訴字第1614號
上　訴　人　臺灣台中地方法院檢察署檢察官
被　　　告　乙○○
上列上訴人因毒品危害防制條例案件，不服臺灣臺中地方法院96
年度訴字第879號中華民國96年4月20日第一審判決（起訴案號：
臺灣臺中地方法院檢察署96年度毒偵字第985號），提起上訴，
本院判決如下：
    主  文
原判決撤銷。
乙○○施用第一級毒品，累犯，處有期徒刑壹年，減為有期徒刑
陸月，扣案之第一級毒品海洛因含袋重零點貳參公克（驗餘淨重
零點零柒公克、空包裝重零點壹陸公克）沒收銷燬之；又施用第
二級毒品，累犯，處有期徒刑柒月，減為有期徒刑參月又拾伍日
。應執行有期徒刑捌月，扣案之第一級毒品海洛因含袋重零點貳
參公克（驗餘淨重零點零柒公克、空包裝重零點壹陸公克）沒收
銷燬之。
    事  實
一、乙○○前因施用毒品案件，先後多次經法院裁定送觀察勒戒
    、強制戒治，及依法追訴處罰，最近1次係於94年間，經臺
    灣臺中地方法院以94年度易字第306號判處有期徒刑6月，如
    易科罰金以300元折算1日確定，並接續其先前另違反毒品危
    害防制條例案件經本院判處有期徒刑5月、11月，定應執行
    刑有期徒刑1年2月確定後刑之執行，於民國95年8月13日縮
    短刑期假釋期滿未撤銷假釋而視為執行完畢。詎乙○○仍不
    知警惕，於前揭因施用毒品案件經法院論罪科刑後5年內，
    基於施用第一級毒品之犯意，於96年2月3日凌晨2時30分起
    回溯96小時內之某時（起訴書誤繕為96年1月29日中午12時
    ；應依被告採取尿液之時間回溯推算），在其位於臺中市北
    屯區○○○○街30號3樓之2住處內，以將第一級毒品海洛因
    置於香菸內，再以火燃點產生濃煙而以口鼻吸食之方式，施
    用第一級毒品海洛因1次；又另基於施用第二級毒品之犯意
    ，於96年2月2日晚間某時許，在其前開住處內，以將第二級
    毒品甲基安非他命置於吸食器內，再以火燒烤產生濃煙而以
    口鼻吸食之方式，施用第二級毒品甲基安非他命1次。嗣於
    96 年2月3日 (原審判決誤繕為96年2月2日)凌晨2時20分許
    ，為警在臺中市○區○○路與柳川西路口查獲，並扣得第一
    級毒品海洛因含袋重0.23公克（驗餘淨重0.07公克、空包裝
    重0.16公克）。
二、案經臺中市警察局第二分局報請臺灣臺中地方法院檢察署檢
    察官偵查起訴。
    理  由
一、訊據被告黃銘章對於上開施用第一級毒品海洛因及第二級毒
    品安非他命之犯行均坦承不諱，且其於96年2月2日為警查獲
    後，經警採其尿液送驗，結果亦呈嗎啡及甲基安非他命陽性
    反應，此有鑑驗化號與真實姓名對照表、中山醫學大學附設
    醫院檢驗科藥物檢測中心2007年2月15日編號第0000000號檢
    驗報告各1紙在卷可稽，且扣案之白粉一包（淨重0.07公克
    ，空包裝重0.16公克）經送鑑定結果，確含第一級毒品海洛
    因之成分，亦有法務部調查局96年3月30日調科壹字第09623
    028530號鑑定書1件在卷可佐，被告之自白與事實相符。又
    被告前因施用毒品案件，先後經觀察勒戒、強制戒治及法院
    論罪科刑執行，最近一次係於94年間，復因施用第二級毒品
    經原審法院判處有期徒刑6月，並因接續前案有期徒刑之執
    行，於95年8月13日縮短期刑假釋期滿未撤銷假釋而視為執
    行完畢等情，有臺灣高等法院被告全國前案紀錄表1份在卷
    可稽。被告施用毒品案件，經法院判決徒刑起5年內，再犯
    毒品危害防制條例第10條之罪，事證明確，被告犯行，均堪
    認定。
二、查海洛因及安非他命係毒品危害防制條例第2條第2項第1款
    、第2款所規定之第一級及第二級毒品。被告前開施用第一
    級毒品海洛因及第二級毒品安非他命之行為，係犯毒品危害
    防制條例第10條第1項、第2項之施用第一級毒品及第二級毒
    品罪。被告為供施用而持有毒品海洛因及安非他命之低度行
    為，應為施用之高度行為所吸收，均不另論罪。又被告所犯
    上開2罪，罪名互異，行為個別，應分論併罰。被告前因施
    用毒品案件，經原審法院以94年度易字第306號判處有期徒
    刑6月確定，接續其另違反毒品危害防制條例案件有期徒刑
    之執行，於95年8月13日縮短刑期假釋期滿未撤銷假釋而視
    為執行完畢，有臺灣高等法院被告前案紀錄表在卷可按，其
    受有期徒刑執行完畢後，於5年以內再故意犯本件有期徒刑
    以上之罪，為累犯，均依刑法第47條第1項之規定，各應加
    重其刑。
三、公訴意旨雖另以：被告尚於96年1月15日下午6時許，在同一
    處所反覆施用第一級毒品之事實，該一事實與前揭論罪科刑
    之施用第一級毒品部分，有集合犯之實質上一罪關係等語。
    惟查：
(一)按犯罪事實應依證據認定之，無證據不得認定犯罪事實，此
    於刑事訴訟法第154條第2項定有明文。次按，刑事訴訟法第
    156條第2項規定，被告雖經自白，仍應調查其他必要之證據
    ，以察其是否與事實相符；其立法目的乃欲以補強證據擔保
    自白之真實性；亦即以補強證據之存在，藉之限制自白在證
    據上之價值。而所謂補強證據，則指除該自白本身外，其他
    足資以證明自白之犯罪事實確具有相當程度真實性之證據而
    言。雖其所補強者，非以事實之全部為必要，但亦須因補強
    證據與自白之相互利用，而足使犯罪事實獲得確信者，始足
    當之（最高法院74年台覆字第10號判例參照）。
(二)公訴人指被告於96年1月15日下午6時許另有施用第一級毒品
    之事實，係以被告於偵查中之自白、驗尿結果呈嗎非陽性反
    應及扣案之海洛因1包 (淨重0.07公克)扣案可證，為其論據
    。本件訊據被告固坦承其自96年1月15日下午6時許有施用第
    一級毒品海洛因等語，然除前揭經本院論罪科刑之96年2月
    3日凌晨2時30分回溯96小時內，有施用第一級毒品海洛因1
    次之犯行外，其餘部分之犯行，遍觀全案卷證，並無其他補
    強證據足以證明被告之上開自白與事實相符。而施用毒品後
    於尿液可檢出之最大時限，與施用劑量、施用頻率、施用方
    式、施用者飲水量之多寡、個人體質、代謝情況、檢體收集
    時間點及所用檢測方法之靈敏度等因素有關，因個案而異，
    一般可檢出最大時限，海洛因為施用後2至4天等情，亦有行
    政院衛生署管制藥品管理局92年7月23日管檢字第092000560
    9號函可參。被告於96年2月3日凌晨2時30許所採集之尿液經
    鑑定後含嗎啡陽性反應，僅能確定被告在96年2月3日凌晨2
    時30分起回溯96小時內有施用第一級毒品，該鑑定報告與公
    訴人所指被告於96年1月15日下午6時許亦有施用毒品海洛因
    一節，已逾越96小時之尿液可檢出之最大時限，該檢驗報告
    尚無法證明被告於公訴人所指時間有其他施用第一級毒品海
    洛因之犯行。扣案之海洛因毒品1包，固經被告自承係其所
    有供施用第一級毒品海洛因之用，充其量僅能證明被告確有
    前揭經認定有罪之施用第一級毒品海洛因之犯行，亦不足以
    證明被告於96年1月15日亦有施用海洛因之行為，且本院審
    理時，距離公訴人指摘被告於96年1月15日有施用毒品海洛
    因一事，已逾7個月，人體毛髮之生長速度不一，而本院審
    理時，到場之被告亦無任何蓄長髮之跡象，自無法由毛髮之
    情況，藉以判斷被告除96年2月3日回溯96小時內有施用毒品
    海洛因外，是否於96年1月15日再有施用毒品海洛因之行為
    ，且上開二個時間點，僅相距不到20日，亦難由個人生長速
    度不一之毛髮上加一確定是否另於96年1月15日有施用毒品
    海洛因，此外，本件被告經警查獲採集之尿液雖有嗎啡陽性
    反應，亦扣得海洛因一包（淨重0.07公克)，然充其量僅能
    證明被告確有前揭經認定有罪之施用第一級毒品海洛因一次
    之犯行，尚不足以使本院確信被告另有反覆、接連施用第一
    級毒品海洛因之成癮性行為，附此敘明。故被告被訴於96
    年1月15日下午6時許，尚有施用第一級毒品之行為，即屬不
    能證明，檢察官之上之訴無理由，惟因公訴意旨認被告此部
    分行為，與上開經本院論罪科刑之施用第一級毒品犯行之間
    ，係實質上一罪關係，爰不就此部分另為被告無罪之諭知。
四、原審認被告犯行事證明確，予以論罪科，固非無見，惟本件
    被告係於有期徒刑執行完畢後，5年內再犯本件施用第一級
    及第二級毒品罪，構成累犯，原審判決主文既有疏漏，顯有
    主文與事實及理由不相符之違誤，又中華民國九十六年罪犯
    減刑條例自96年7月16日起施行，本案被告犯罪時間在中華
    民國96年4月24日以前，所犯為毒品危害防制條第10條之罪
    ，合於減刑條件，原審亦未及適用中華民國九十六年罪犯減
    刑條例之規定予以減刑，尚有未洽。檢察官上訴意旨認被告
    施用毒品係屬集合犯，應併予審理被告96年1月15日之施用
    毒品海洛因之事實等語，雖無理由，然原審判決既有前揭可
    議之處，自屬無可維持，應由本院將原判決予以撤銷改判。
    爰審酌被告曾因施用毒品經送觀察、勒戒後，仍不知悔改，
    再犯本案之罪，顯然未能善體國家設置觀察、勒戒機構，協
    助毒品施用者戒除毒癮之良法美意，再兼衡酌施用毒品固戕
    害個人健康至鉅，然就他人權益之侵害仍屬有限，及其犯罪
    之動機、目的、生活狀況、品行、所生危害，暨犯罪後坦承
    犯行，態度尚屬良好等一切情狀，各量處如主文第二項所示
    之刑，並依中華民國九十六年罪犯減刑條例第2條第1項第3
    款之規定，減其刑期二分之一，並定其應執行之刑，以啟自
    新。扣案之海洛因合計含袋重0.23公克（驗餘淨重0.07 公
    克、空包裝重0.16公克），係毒品危害防制條例第2條第2項
    第1款所定之第一級毒品，應依同條例第18條第1項前段規定
    ，予以宣告沒收銷燬之（包裝袋因已沾染第一級毒品海洛因
    ，無可析離，自應視為第一級毒品海洛因，併予沒收銷燬之
    ）。
據上論斷，應依刑事訴訟法第369條第1項前段、第364條、第299
條第1項前段，毒品危害防制條例第10條第1項、第2項、第18條
第1項前段，刑法第11條前段、第47條第1項、第51條第5款，中
華民國九十六年罪犯減刑條例第2條第1項第3款、第7條第1項，
判決如主文。
本案經檢察官甲○○到庭執行職務。
中　　華　　民　　國　　96　　年　　8　　月　　14 　日
        　　刑事第六庭    審判長法　官  李  文  雄
　　　　　　　　　　　　　　    法　官  邱  顯  祥
　　　　　　　　　　　　　　　  法　官  林  靜  芬
上列正本證明與原本無異。
如不服本判決應於收受送達後十日內向本院提出上訴狀，其未敘
述上訴之理由者並得於提起上訴後十日內向本院補提理由書（均
須按他造當事人之人數附繕本）。
                                書記官  林  素  妃
中　　華　　民　　國　　96　　年　　8　　月　　15　日
毒品危害防制條例第10條
施用第一級毒品者，處 6 月以上 5 年以下有期徒刑。
施用第二級毒品者，處 3 年以下有期徒刑。
